【裁判字號】    97,重訴,87
【裁判日期】    990211
【裁判案由】    違反槍砲彈藥刀械管制條例等
【裁判全文】
臺灣高雄地方法院刑事判決              97年度重訴字第87號
公  訴  人  臺灣高雄地方法院檢察署檢察官
被      告  己○○
指定辯護人  余景登律師
被      告  丙○○
選任辯護人  張永昌律師
被      告  丁○○
指定辯護人  余景登律師
被      告  壬○○
選任辯護人  羅鼎城律師
被      告  乙○○
指定辯護人  王家鈺律師
上列被告因違反槍砲彈藥刀械管制條例等案件，經檢察官提起公
訴（97年度偵字第16949 號、第17115 號、第24124 號），本院
判決如下：
    主  文
壬○○犯非法持有子彈罪，處有期徒刑伍月，併科罰金新臺幣肆
萬元，有期徒刑如易科罰金、罰金如易服勞役，均以新臺幣壹仟
元折算壹日。其他被訴傷害部分，公訴不受理；被訴恐嚇、非法
持有可發射子彈具有殺傷力之改造手槍及子彈部分，均無罪。
乙○○共同犯非法持有手槍罪，處有期徒刑伍年壹月，併科罰金
新臺幣柒萬元，罰金如易服勞役，以新臺幣壹仟元折算壹日。扣
案制式半自動手槍壹枝（槍枝管制編號：0000000000號，含彈匣
貳個）、口徑9mm 制式子彈伍拾玖顆，均沒收。
己○○無罪。
丙○○、丁○○被訴傷害部分，均公訴不受理；被訴恐嚇危害安
全、非法持有可發射子彈具有殺傷力之改造手槍及子彈部分，均
無罪。
    事  實
一、壬○○明知具有殺傷力之子彈屬槍砲彈藥刀械管制條例公告
    列管之物品，非經許可不得持有。竟基於未經許可持有具有
    殺傷力子彈之犯意，於民國95年間夏天某日，在屏東縣屏東
    市某處，向年籍姓名不詳之網友以新臺幣（下同）600 元或
    700 元購得具有殺傷力之口徑9mm 制式子彈1 顆，而持有之
    。嗣經警於97年6 月12日8 時5 分許，搜索其位在屏東縣屏
    東市○○街134 巷17號住處，扣得上開制式子彈1 顆（業經
    鑑驗而試射），而查獲上情。
二、乙○○與辛○○（所犯非法寄藏手槍罪，另案經本院判處有
    期徒刑5 年2 月、併科罰金10萬元）為朋友關係，明知辛○○於97年6 月12日上午6 、7 時許，在高雄市三民區○○○
    路287 號辛○○住處大樓樓下，交付以「區閣名店」紙袋裝
    之未上鎖鋁箱內放置有具殺傷力之菲律賓ARMSCOR 廠
    1911A1 型 、口徑9mm 制式半自動手槍1 枝（槍枝管制編號
    ：0000000000號，含彈匣2 個）及制式子彈88顆（鋁箱內另
    有不具殺傷力子彈1 顆、擦槍工具l 支、子彈吊飾1 個），
    均屬槍砲彈藥刀械管制條例公告列管之物品，非經許可不得
    持有，竟基於與辛○○共同未經許可持有具有殺傷力制式手
    槍、子彈之犯意聯絡，同意將之持往距離上址僅約100 公尺
    之其高雄市三民區○○○路148 號11樓住處，待癸○○（所
    犯非法寄藏手槍罪，另案經本院判處有期徒刑5 年2 月、併
    科罰金10萬元）與友人前往觀覽、拿取。後乙○○隨即將上
    開槍彈持往上開明誠一路址，而辛○○、癸○○及癸○○之
    友人丙○○（檢察官人未認丙○○涉有此部分違反槍砲彈藥
    刀械管制條例犯嫌，故未起訴）旋亦到達上址，期間辛○○
    、癸○○除談論債務問題外，辛○○並將上開放置槍彈之鋁
    箱打開展示槍彈，欲將上開槍彈返還癸○○，而丙○○亦加
    以把玩；惟因辛○○、癸○○商談債務問題未能獲致結論，
    乃由癸○○持上開槍彈（仍為原包裝）與辛○○、丙○○至
    上開明誠一路址頂樓繼續商談。嗣於同日13時10分許，經警
    在該大樓頂樓水塔上，扣得放置在上開以「區閣名店」紙袋
    裝之未上鎖鋁箱內之制式半自動手槍1 枝、制式子彈88顆（
    業因鑑驗試射其中29顆，另鋁箱內尚有不具殺傷力子彈1 顆
    、擦槍工具l 支、子彈吊飾1 個），因而循線查獲乙○○。
三、案經高雄縣政府警察局仁武分局報告臺灣高雄地方法院檢察
    署檢察官偵查起訴。
    理  由
壹、程序部分─
一、證據能力部分：
  (一)被告丙○○、己○○均爭執證人即被害人庚○○、子○○、
    戊○○於警詢、偵訊之陳述，均屬審判外之陳述，而不具證
    據能力。
  1.證人庚○○、子○○、戊○○已具結之偵訊陳述，均具證據
    能力─
    按被告以外之人於偵查中向檢察官所為之陳述，除顯有不可
    信之情況者外，得為證據，刑事訴訟法第159 條之1定 有明
    文。本院審酌證人庚○○、子○○、戊○○業於本院以證人
    身分到庭具結作證，並接受交互詰問，對被告詰問、對質之
    權利並未剝奪；且司法實務運作上，咸認偵查中檢察官向被
    告以外之人所取得之陳述，原則上均能遵守法律規定，不致
    違法取供，其可信性極高，因而明定除顯有不可信之情況者
    外，得為證據。證人庚○○、子○○、戊○○於檢察官訊問
    時之證述，並無證據顯示係遭受強暴、脅迫、詐欺、利誘等
    外力干擾情形，或在影響其心理狀況致妨礙其自由陳述等顯
    不可信之情況下所為。是應認證人庚○○、子○○、戊○○
    已具結之偵訊陳述，具證據能力。
  2.證人庚○○、子○○警詢之陳述，均具證據能力─
  按被告以外之人於檢察事務官、司法警察官或司法警察調查
    中所為之陳述，與審判中不符時，其先前之陳述具有較可信
    之特別情況，且為證明犯罪事實存否所必要者，得為證據，
    刑事訴訟法第159 條之2 定有明文。所謂「具有可信之特別
    情況」，係屬「信用性」之證據能力要件，而非「憑信性」
    之證據證明力，法院應就其陳述當時之原因、過程、內容、
    功能等外在環境加以觀察，以判斷其陳述是否出於「真意」
    、有無違法取供等，其信用性已獲得確定保障之特別情況，
    加以論斷說明其憑據。而所稱「為證明犯罪事實存否所必要
    者」，係指就具體個案案情及相關卷證判斷，為發現實質真
    實目的，認為除該項審判外之陳述外，已無從再就同一供述
    者，取得與其上開審判外陳述之相同供述內容，倘以其他證
    據代替，亦無從達到同一目的之情形而言。
  經查：
  (1)證人庚○○就本件97年3 月30日案發當時，持槍射擊之人、
    特徵及其所見槍枝數目，於本院審理所證與其警詢所陳明顯
    不同。
  (2)證人子○○就本件97年3 月30日案發當時，自黑色休旅車下
    車之男子，是否持槍射擊，該男子之特徵為何，於本院審理
    所證與其警詢所陳有明顯不同。
  (3)本院審酌：證人庚○○、子○○於本件案發之初（97年3 月
    31日、4 月1 日）係以被害人身分接受詢問，受違法取證或
    違反其自由意志而為陳述之可能性自屬微小，且較無外力不
    當干擾，或較多之失真之考量，其於警詢所陳，自具有較可
    信之特別情況。是應認證人庚○○、子○○警詢陳述，均具
    證據能力。至於證人庚○○、子○○警詢陳述，是否與事實
    相符而可信，則屬證明力之問題，併此敘明。
  3.證人戊○○警詢之陳述，對被告丙○○、己○○不具證據能
    力─
    被害人戊○○業以證人身分於本院到庭具結作證，並接受交
    互詰問，而其於警詢所為陳述，與於本院所證內容並無明顯
    不同，其警詢陳述並無較可信之特別情況，被告丙○○、己○○復反對以之為證據，是證人戊○○警詢陳述，自對被告
    丙○○、己○○不具證據能力。
  (二)被告丙○○爭執證人共同被告丁○○於警詢、偵訊之陳述，
    ，被告己○○則爭執證人即共同被告丁○○於偵訊之陳述，
    均屬審判外之陳述，而不具證據能力。
  1.證人丁○○已具結之偵訊陳述，具證據能力，理由同前(一)1.
    所述。
  2.證人丁○○警詢之陳述，對被告丙○○不具證據能力─
    證人丁○○就本件97年3 月30日案發當時，是否有綽號「大
    君」之人在場、持槍之人是否為被告丙○○，於本院審理所
    證與其警詢所陳明顯不同。惟證人丁○○於97年6 月12日接
    受警詢時，係因證人子○○、戊○○於警詢均已指稱「是自
    黑色休旅車下車之人開槍」等語，而證人丁○○恰於本件案
    發當時，駕駛黑色休旅車，則其自有可能為減輕遭證人子○○、戊○○指稱「是自黑色休旅車下車之人開槍」等語之證
    明力，而為不實之陳述，虛捏真正持槍之人，是其於警詢所
    陳，自有失真之可能，尚不具較可信之特別情況，被告丙○○復反對以之為證據，是證人丁○○警詢陳述，自對被告丙○○不具無證據能力。
  (三)被告己○○爭執證人壬○○於警詢之陳述，屬審判外之陳述
    ，而不具證據能力。
    被告壬○○業以證人身分於本院到庭具結作證，並接受交互
    詰問，而其於警詢所為陳述，與於本院所證內容並無明顯不
    同，其警詢陳述並無較可信之特別情況，被告己○○復反對
    以之為證據，是壬○○警詢陳述，對被告己○○不具證據能
    力。
  (四)被告乙○○及其辯護人均爭執證人辛○○、丙○○於警詢之
    陳述，屬審判外之陳述，而不具證據能力。另亦爭執被告乙○○警詢陳述：「辛○○有告訴伊說，癸○○要帶朋友先去
    看槍，辛○○要伊先拿到伊家等他們」等語，係因誤會員警
    詢問意旨而為陳述，亦不具證據能力。
  1.證人辛○○、證人丙○○於警詢之陳述，對被告乙○○不具
    證據能力，理由同前(一)2.。
  2.被告乙○○就其於警詢誤會員警詢問之意旨，並未具體舉出
    事證以供本院調查；且其於偵訊亦供稱：「伊在警局有說辛○○告訴伊，癸○○要帶朋友丙○○去看槍」、「警察沒有
    逼伊說一定要講何人在買賣槍枝」、「警察問伊有沒有，伊
    就照筆錄上回答警察，有或沒有」等語（見97偵17115 號卷
    105- 107頁，下稱偵(四)卷）。顯難認被告乙○○於警詢陳述
    ，係因員警違反刑事訴訟法第98條規定，以不當方法獲得。
    是被告乙○○上開抗辯自屬無據。
二、其餘證據方法之證據能力：
  (一)按傳聞法則之重要理論依據，在於傳聞證據未經當事人之反
    對詰問予以核實，乃予排斥。惟若當事人已放棄對原供述人
    之反對詰問權，於法院審判時表明同意該等傳聞證據可作為
    證據，基於證據資料愈豐富，愈有助於真實發現之理念，並
    貫徹刑事訴訟法修法加重當事人進行主義之精神，確認當事
    人對於證據能力有處分權之制度，傳聞證據經當事人同意作
    為證據，法院認為適當者，亦得為證據。另當事人於調查證
    據時，對於傳聞證據表示「沒有意見」、「對於證據調查無
    意見」，而未於言詞辯論終結前聲明異議，應視為已有將該
    等傳聞證據採為證據之同意，此刑事訴訟法第159 條之5 定
    有明文。
  (二)本判決所引用之其餘證據資料（詳後引證據），其中傳聞證
    據部分，縱無刑事訴訟法第159 條之1 至第159 條之4 或其
    他規定之傳聞證據例外情形，亦因被告及指定辯護人除上開
    有爭執部分外，對全案其餘卷證之證據能力均無意見（見本
    院(一)卷132 、157 、214 、(二)卷36-37 頁）；且其等於本院
    調查證據時，均知有不得為證據之情形，亦均未於言詞辯論
    終結前聲明異議，依刑事訴訟法第159 條之5 規定，應視為
    被告、指定辯護人已同意可作為證據。本院斟酌上開證據非
    非法取得，亦無證明力明顯過低之情形，是認均具證據能力
    。
貳、認定犯罪事實所憑證據及理由─
一、被告壬○○持有制式子彈部分：
  (一)上開事實欄一持有制式子彈之事實，業據被告壬○○自白不
    諱（見本院(一)卷129 頁背面、本院(三)卷190 頁）；且扣案子
    彈，經送內政部警政署刑事警察局鑑驗結果：「送鑑子彈1
    顆，認係經認係口徑9mm 制式子彈顆，經試射，可擊發，認
    具殺傷力。」，有內政部警政署刑事警察局97年7 月24日刑
    鑑字第0970099140號鑑驗書在卷可稽（見97偵16949 號卷
    29-31 頁，下稱偵(三)卷）；復有高雄縣政府警察局仁武分局
    搜索扣押筆錄、扣押物品目錄表在卷可憑（見高雄縣政府警
    察局仁武分局刑案偵查卷宗｛下稱警(二)卷｝140-142 頁）。
    足認被告自白與事實相符，堪予採信。
  (二)綜上所述，被告壬○○自95年夏天某日起，未經許可持有扣
    案之具殺傷力口徑9mm 制式子彈1 顆之犯罪事實，事證明確
    ，其犯行洵堪認定。
二、被告乙○○持有制式半自動手槍、子彈部分：
  (一)訊據被告乙○○固坦承受辛○○之託，將以「區閣名店」紙
    袋裝之未上鎖鋁箱持往其位在高雄市三民區○○○路148 號
    11樓住處，惟矢口否認有違反槍砲彈藥刀械管制條例罪嫌，
    辯稱：「伊不知道辛○○拿給伊的是什麼東西」云云。
  (二)然查：
  1.扣案手槍1 枝，經送內政部警政署刑事警察局鑑驗結果：「
    送鑑手槍1 枝（槍枝管制編號：0000000000），認係口徑9
    mm制式半自動手槍，為菲律賓ARMSCOR 廠1911 A1 型；槍號
    遭重複打印，經以電解腐蝕法重現結果，研判槍號為998023
    ；槍管內具6 條右旋來復線，擊發功能正常，可供擊發同口
    徑制式子彈使用，認具殺傷力。」、「送鑑子彈89顆：(1)40
    顆，認均係口徑9mm 制式子彈，採樣13顆試射，可擊發，認
    具殺傷力；(2)48顆，認均係口徑9mm 制式子彈，採樣16顆試
    射，可擊發，認具殺傷力；(3)1 顆，認係已擊發之口徑9mm
    （9 ×19mm）制式彈殼組合口徑9mm 銅包衣彈頭而成，經檢
    視，彈殼已穿孔，內不具底火、火藥，依現況，認不具殺傷
    力」，有該局97年8 月1 日刑鑑字第0970113960號槍彈鑑定
    書在卷可稽（見下稱偵(四)卷155-160 頁）。足認在高雄市三
    民區○○○路148 號頂樓扣案之上開制式半自動手槍1 枝、
    子彈88顆均具殺傷力，屬槍砲彈藥刀械管制條例公告列管之
    物品無訛。
  2.被告乙○○固辯稱不知辛○○交付以「區閣名店」紙袋裝之
    鋁箱內放置何物云云；而證人辛○○亦一再證稱：「乙○○
    不知道袋子內裝的是槍彈，伊未告訴他」（見偵(四)卷36頁）
    、「伊將槍彈交給乙○○時，沒有特別交待他裡面有什麼東
    西，他也沒有問。乙○○始終都不知道鋁箱裡面是槍彈」（
    見本院(三)卷57-58 頁）等語。然查：
  (1)被告乙○○係於97年6 月12日5 、6 時許接獲辛○○之電話
    ，並前往辛○○位在高雄市三民區○○○路287 號住處，等
    候癸○○電話聯絡後，始由辛○○交付本件以「區閣名店」
    紙袋裝之鋁箱一節，業據被告乙○○於警詢陳稱：「辛○○
    於97年6 月12日5 至6 時打電話給伊」、「辛○○叫伊到他
    高雄市○○區○○路的住處，去他家一起等癸○○的電話，
    約7 至8 時許，辛○○接到癸○○的電話後，辛○○就叫伊
    把袋子（內有鋁盒子）先拿到伊家等他們」等語在卷（見警
    (二)卷195-196 頁），核與證人辛○○於本院證述：「鄭湘瀚
    於97年6 月12日有先打電話跟伊聯絡，至於是乙○○到伊住
    處之前還是之後，伊不太記得時間了，大約也是在那個時間
    前後。後來伊把本件扣案槍彈用紙袋還有鋁製盒子交給乙○○時，鄭湘瀚已經打電話約伊要見面了，是約在乙○○家見
    面」等語（見本院(三)卷64頁）大致相符；且證人辛○○亦於
    本院證述：「伊家離乙○○家約100 多公尺」等語明確（見
    本院(三)卷58頁）。衡諸事理，被告乙○○既於一般人尚屬休
    息時間之清晨接獲辛○○電話，其後並與辛○○一起等候癸○○聯絡見面事宜，顯見辛○○與癸○○聯絡見面後欲談論
    之事、被告乙○○因此可能參與之工作，應非屬毫不重要之
    瑣事。則被告乙○○於辛○○、癸○○聯絡後約定在其住處
    見面，並由辛○○交付以「區閣名店」紙袋裝之鋁箱，代為
    持往與距辛○○住處約100 公尺之住處，被告乙○○豈有未
    詢問鋁箱內放置何物、做何用途、何以不由辛○○自行帶
    前往即可之理？是被告乙○○上開辯解，及證人辛○○上開
    證稱：「乙○○沒有問鋁箱裡面裝什麼，他不知道裡面裝的
    是槍彈」等語，是否與事理相符而可信，即非無疑。
  (2)本件扣案制式半自動手槍、子彈，係放置在以「區閣名店」
    紙袋裝之鋁箱內，此為被告乙○○及證人辛○○所是認，並
    有該紙袋、鋁箱扣案及相片可憑（見警(二)卷81-83 頁）；且
    該紙袋並未密封、鋁箱亦未上鎖等情，亦經證人辛○○於本
    院證稱：「伊當日用『區閣名店』紙袋裝槍彈交給乙○○時
    ，袋子沒有封起來，就是箱子、廣告紙，裝起來會露出來一
    點」、「伊交給乙○○時，鋁箱是活扣扣著，按下去就會打
    開」等語在卷（見本院(三)卷70頁）。則依本件扣案制式半自
    動手槍、子彈放置之情形，顯見辛○○並無使被告乙○○無
    法得知鋁箱內為何物之意思及防範動作，而被告乙○○亦極
    易以開啟鋁箱或詢問辛○○之方式，得知鋁箱內放置何種物
    品，自可認定。
  (3)依被告乙○○於警詢所陳：「辛○○有告訴伊袋子裏裝的是
    手槍及子彈；還有告訴伊是癸○○要帶朋友（丙○○）先去
    看槍。槍及子彈本來是癸○○所有，寄放在辛○○家中」等
    語（見警(二)卷196 頁）；對照證人辛○○於偵訊證稱：「伊
    在乙○○家，伊等有把鋁箱打開並把玩槍彈，因是癸○○寄
    放在伊處，所以打開來讓癸○○看清楚。癸○○沒有阻止丙○○把玩槍，丙○○有把槍機往後拉，轉來轉去看槍」等語
    （見偵(四)卷37頁），及證人丙○○於本院證稱：「當時伊有
    把槍盒拿起來，問辛○○、癸○○是真槍還是假槍」等語在
    卷（見本院(三)卷116 頁），則被告乙○○於上開所供「本件
    扣案手槍、子彈為癸○○寄放在辛○○處」、「丙○○要先
    去看槍」已非全然虛捏，或誤解員警詢問意旨而為之陳述；
    再者，參酌被告乙○○未詢問鋁箱內放置何物、做何用途、
    何以不由辛○○自行帶，已屬有疑，及辛○○並無使被告
    乙○○無法得知鋁箱內為何物之意思及防範動作等情，業如
    前述，則被告乙○○上開所供「辛○○有告訴伊袋子裏裝的
    是手槍及子彈」等語，自亦與事理相符而可信。是足認被告
    乙○○於辛○○交付本件以「區閣名店」紙袋裝之鋁箱時，
    即知鋁箱內放置有本件扣案制式手槍及子彈無訛。
  (4)被告乙○○位在高雄市三民區○○○路148 號11樓住處，與
    辛○○之高雄市三民區○○○路287 號7 樓住處，相距約
    100 公尺，業據證人辛○○於本院證述有確（見本院(三)卷58
    頁）。則被告乙○○既受辛○○委託，持送扣案槍彈前往上
    開明誠一路址，其持有扣案槍彈之時間並非瞬間、偶然，地
    點已有變更，其行為主觀上難認無持有制式手槍之故意，客
    觀上亦已有持有制式手槍、子彈之行為，自與持有制式手槍
    、子彈之構成要件相當，應依法論科。
  (三)是綜上所述，被告受辛○○之託，將本件扣案槍彈持往上開
    明誠一路址之犯罪事實，事證明確，其犯行洵堪認定。
三、論罪、科刑及沒收之理由：
  (一)被告壬○○部分：
  1.核被告壬○○所為，係犯槍砲彈藥刀械管制條例第12條第4
    項非法持有子彈罪。又被告壬○○行為後，槍砲彈藥刀械管
    制條例雖於97年11月26日、98年5 月27日二度修正公布，惟
    第12條第4 項並未修正，自無新舊法比較之必要，併此說明
    。
  2.爰審酌被告壬○○為一時好奇，購入本件扣案子彈1 顆而持
    有之，時間長達2 年餘，對社會治安造成潛在性威脅，惟犯
    後坦承犯行，態度良好，且持有之子彈僅有1 顆，情節非重
    等一切情狀，酌情量有期徒刑5 月，併科罰金新臺幣4 萬元
    ，並就有期徒刑部分、罰金部分，分別諭知易科罰金、易服
    勞役之折算標準。
  3.扣案子彈1 顆，業因鑑驗而試射，已不具殺傷力，非屬違禁
    物，自不予宣告沒收，併此說明。
  (二)被告乙○○部分：
  1.核被告乙○○所為，係犯槍砲彈藥刀械管制條例第7 條第4
    項犯非法持有手槍罪、第12條第4 項非法持有子彈罪。檢察
    官認被告乙○○上開行為，係犯槍砲彈藥刀械管制條例第7
    條第1 項、第12條第1 項非法運輸手槍、子彈罪。惟：(1)所
    謂「運輸」，係本於運輸意思而搬運輸送而言，如零星夾帶
    或短途持送者，無運輸之意圖，得斟酌情形依持有論科（最
    高法院92年臺上字第5399號判決參照）。(2)被告該忠純位在
    高雄市三民區○○○路148 號11樓住處，與辛○○之高雄市
    三民區○○○路287 號7 樓住處，相距僅約100 公尺，且被
    告乙○○將本件扣案槍彈持往上開明誠一路址之目的，係為
    供辛○○、癸○○、丙○○觀覽、拿取，均業如前述，則被
    告乙○○此種為便利觀覽、拿取之目的，所為短途持送，自
    難認係本於運輸意思而為搬運輸送，自無以非法運輸罪名相
    繩之理；惟基本社會事實同一，本院自得變更起訴法條加以
    審理。又被告乙○○行為後，槍砲彈藥刀械管制條例雖於97
    年11月26日、98年5 月27日二度修正公布，惟第7 條第4項
    、第12條第4 項並未修正，自無新舊法比較之必要，併此說
    明。
  2.被告乙○○受辛○○之託，將本件扣案槍彈持往上開明誠一
    路址，其與辛○○間有犯意聯絡及行為分擔，為共同正犯。
  3.爰審酌被告乙○○正值年輕力壯，不思依循正軌處事，竟違
    法受託持送本件扣案槍彈，嚴重影響社會治安，並對他人身
    體、生命造成潛在性威脅，惟其持有之時間僅係短暫，且前
    未曾受有期徒刑以上刑之宣告，有臺灣高等法院被告前案紀
    錄表在卷可憑，及其犯罪情節較辛○○為輕等一切情狀，酌
    情量有期徒刑5 年1 月，併科罰金7 萬元，並就罰金部分諭
    知易服勞役之折算標準。
  4.扣案制式半自動手槍1 枝（槍枝管制編號：0000000000號，
    含彈匣2 個）、口徑9mm 制式子彈59顆，均具有殺傷力，業
    如前述，皆屬違禁物，依共犯責任共同，及刑法第38條第1
    項第1 款規定宣告沒收。另扣案子彈29顆，業因鑑驗而試射
    ，已不具殺傷力；及「區閣名店」紙袋1 紙、鋁箱1 個、擦
    槍工具l 支、子彈吊飾1 個，無證據證明係共犯辛○○所有
    ，紙袋、鋁箱復僅單純為裝置本件扣案槍彈之用，均與被告
    乙○○本件犯行無涉，自均不予宣告沒收，併此說明。
、無罪、公訴不受理部分─
一、公訴意旨另以：被告丁○○與被害人庚○○或子○○間有疑
    似毒品糾紛，丁○○乃邀約被告丙○○、己○○、壬○○，
    由丁○○駕駛車牌號碼9090- MJ號黑色休旅車搭載壬○○，
    丙○○駕駛車牌號碼EE- 7618號自用小客車，己○○駕駛車
    牌號碼7M- 6467號白色自用小客車，子○○則邀約庚○○與
    被害人戊○○共乘車牌號碼5355- UM號自用小客車，雙方於
    97年3 月30日22時許，輾轉前往高雄縣鳥松鄉圓山飯店停車
    場談判，期間先由庚○○與己○○談判，因意見不攏談判破
    裂，雙方人馬遂分別下車，己○○與丙○○、丁○○、壬○○等人乃共同基於未經許可，持有可發射子彈具有殺傷力之
    不詳槍枝及恐嚇之犯意聯絡，由其等中某1 人（己○○除外
    ）持該不詳槍枝，對空擊發1 次之加害生命、身體之事，同
    時恐嚇庚○○、子○○與戊○○3 人，庚○○、子○○與戊○○驚聞槍聲後各自竄逃，惟丙○○、丁○○與壬○○乃一
    同追逐並圍住子○○，復共同基於傷害之犯意聯絡，由其等
    3 人中某1 人持該不詳槍枝之槍柄，敲擊子○○後腦部，致
    子○○受有頭部鈍挫傷併頭皮撕裂傷（1.5 公分），混亂中
    子○○亦趁隙脫逃。嗣庚○○脫逃後報警處理，經警現場採
    證後扣得已擊發之口徑9mm 制式彈殼1 顆及口徑9mm 制式子
    彈1 顆，復調閱現場監視錄影，始循線查悉上情。因認被告
    丙○○、己○○、丁○○、壬○○均涉犯刑法第305 條恐嚇
    、槍砲彈藥刀械管制條例第8 條第4 項、第12條第4 項未經
    許可持有可發射子彈具有殺傷力之槍枝及子彈罪嫌，被告丙○○、丁○○、壬○○另涉有刑法第277 條第1 項傷害罪嫌
    云云。
二、無罪部分（即被告丙○○、己○○、丁○○、壬○○被訴刑
    法第305 條、槍砲彈藥刀械管制條例第8 條第4 項、第12條
    第4 項罪嫌）：
  (一)按犯罪事實應依證據認定之，無證據不得認定其犯罪事實；
    不能證明被告犯罪者，應諭知無罪之判決，刑事訴訟法第15
    4 條第2 項、第301 條第1 項分別定有明文。而刑事訴訟法
    上所謂認定犯罪事實之證據，係指足以認定被告確有犯罪行
    為之積極證據而言，如未能發現相當證據或證據不足以證明
    ，自不能以推測或擬制之方法，以為裁判基礎；又認定犯罪
    事實，所憑之證據，雖不以直接證據為限，間接證據亦包括
    在內，然無論直接或間接證據，其為訴訟上之證明，須於通
    常一般之人均不致於有所懷疑，而得確信其為真實之程度者
    ，始得據之為有罪之認定，倘其證明尚未達到此一程度，而
    有合理性懷疑之存在時，即無從為有罪之認定（最高法院29
    年上字第3105號、40年臺上字第86號、76年臺上字第4986
    號判例要旨參照）。
  (二)本件公訴人認被告丙○○、己○○、丁○○、壬○○涉有上
    開罪嫌，係以如起訴書證據清單欄所列證據為其論據。惟訊
    據被告丙○○、己○○、丁○○、壬○○均堅決否認涉有此
    部分犯行，均辯稱：「未持槍恐嚇」等語。
  (三)經查：
  1.在高雄縣鳥松鄉○○路2 號圓山飯店停車場距車牌號碼
    5355-UM 號自小客車後輪中心約X 軸3.9 公尺、Y 軸2.4 公
    尺處扣得彈殼1 顆，及距左後輪中心約0.36公尺處扣得子彈
    1 顆，經送內政部警政署刑事警察局鑑驗結果：「(1)送鑑彈
    殼1 顆，認係已擊發之口徑9mm （9x19mm）制式彈殼。(2)送
    鑑子彈1 顆，認係口徑9mm 制式子彈顆。」，有內政部警政
    署刑事警察局97年5 月21日刑鑑字第0970056090號鑑驗書在
    卷可稽（見97偵24124 號卷28-30 頁，下稱偵(五)卷）。則上
    開扣案子彈具殺傷力，應可認定，合先敘明。
  2.檢察官以被害人庚○○、子○○、戊○○於偵訊或警詢之陳
    述，供為認定「被告己○○、丙○○、丁○○、壬○○等人
    乃共同基於未經許可，持有可發射子彈具有殺傷力之不詳槍
    枝及恐嚇之犯意聯絡，由其等中某1 人（己○○除外）持該
    不詳槍枝，對空擊發1 次」事實之證據方法。惟查：
  (1)證人庚○○於97年3 月31日第一次警詢證稱：「當時伊看到
    停車場只停了一輛車，是裕隆3000CC、白色，對方先搖下車
    窗，伊就先下車告訴對方『對不起，阿榮欠你的錢，因這一
    陣子不方便，是否能通融，如果他沒處理，伊下個月會拿5
    萬元給你』，說完該名跟伊對話的男子右手拿起1 枝手槍，
    就朝著伊上方開槍，伊見狀馬上蹲下，隨即往左後方圓山路
    方向翻牆逃逸，伊轉身時有看到7 、8 名男子都持槍朝伊等
    跑過來」、「與伊對話並持槍射擊男子身高約173 公分、中
    等身材、留小平頭、濃眉大眼、膚白、穿著花格（米色、咖
    啡色）長袖」等語（見警(二)卷239 頁）；惟於同日第二次警
    詢時則已改稱：「對方說子○○一味說謊，對方聽不下去，
    右手從後方拔出槍來要朝我開槍，伊順手撥開對方的槍，此
    時伊就看到在伊右側方向有1 部黑色喜美CRV 休旅車內跑出
    約5 、6 個人，其中一個人開了一槍」、「伊看到有一個人
    開槍，但因天色昏暗，伊只看到開槍的人特徵身高約180 公
    分左右、身材壯碩」、「伊看到對方大家手裡都有槍，共有
    5 枝槍」等語（見警(二)卷242-243 頁），前後陳述就持槍射
    擊之人係白色裕隆車上之人或黑色喜美CRV 休旅車上之人，
    及該持槍射擊之人特徵為中等身材或身材壯碩，已有不同。
    甚且於偵訊時證稱：「當時伊與白色車子的人在談，對方的
    聲音越來越大，他不知要拿什麼東西出來（也是黑色的，但
    不確定是何物），伊看到這情形因害怕就跑，要跑時就聽到
    後面有人對空鳴槍」等語（見97他2590號卷61頁，下稱偵(一)
    卷），及本院審理時證稱：「當時從白色自小客車下來的人
    ，手上沒有手槍，沒有拿任何武器，不是與伊談判的人向伊
    開槍，伊是看到一群人圍過來，伊聽到後面的上方有槍聲」
    、「伊不確定是不是黑色休旅車下來的人拿槍，也無法確定
    是在庭的4 位被告誰拿槍」等語（見本院(二)卷62-64 、
    79-80 頁），就持槍之人，似已排除其警詢所稱係白色裕隆
    車上之人，然究竟是否為被告4 人中之一人，或是否為黑色
    喜美休旅車上之人，益加不確定。則證人庚○○上開反覆、
    模糊之證述，得否採為認定被告4 人中某一人為持槍者或開
    槍射擊者之確切證據，已非無疑。
  (2)證人子○○先於97年3 月31日警詢證稱：「當時由庚○○先
    下車與駕駛裕隆白色CIFIRO自小客車之男子談，沒多久，庚○○與對方談論的聲音就越來越大聲，伊與戊○○就下車查
    看，此時伊看到與庚○○談判的男子，向伊前方的一部黑色
    休旅車揮手示意，同時間跑出的5 、6 個人來，其中坐在右
    後座之男子下車後即拿槍對空開了一槍，開槍的人伊不認識
    ，年約30歲左右、身高約170 公分、中等身材、未戴帶眼鏡
    」等語（見警(二)卷274-275 頁），雖其已證述持槍之人之特
    徵，然與證人庚○○第2 次警詢所證持槍之人特徵並不相符
    。迨於偵訊則證稱：「當時圓山飯店很暗，由庚○○下車與
    對方白色車的人談，因談得不愉快，越來越大聲，伊就想下
    車去看看，等伊下車走過去時，後面就有人從車子下來一堆
    人，槍聲是從後面那堆人處傳出的，是後面黑色車的人對空
    鳴槍」等語（見偵(一)卷58-59 頁），及本院審理證稱：「伊
    不知道，也沒注意從黑色休旅車上下來的人有沒有拿槍或是
    棍棒，他們下來後就散開了」、「當天伊沒有看到一個年約
    30歲左右、身高170 公分、中等身材、未戴眼鏡的人開槍，
    伊在警詢筆錄中之所以這麼說，只是隨口回答員警」、「伊
    與4 位被告都不認識」等語（見本院(二)卷92、101 、103 頁
    ），已就其於警詢所陳持槍之人之特徵為完全否認，且究竟
    是否為被告4 人中之某一人，或黑色喜美休旅車上何人開槍
    ，亦不明確。則證人子○○上開非明確、反覆之證述，是否
    足為被告4 人不利之認定，自非無疑。
  (3)證人戊○○於偵訊證稱：「伊聽到槍聲，應該是從黑色那台
    車傳出的，因當時很暗，所以伊沒有看到開槍的人容貌」等
    語；再於本院證稱：「伊覺得槍聲應該是從黑色休旅車上下
    來的人所擊發的，當時黑色休旅車下來的人起碼3 、4 個，
    因當時天色很暗，伊無法看清楚他們手上有無拿東西」、「
    伊在本案發生前，不認識在庭4 位被告」等語（見本院(二)卷
    112 、117-118 頁）。則依其證述內容，自無從認定係由何
    人開槍，或是否為被告4 人中之某一人開槍。
  (4)綜上所述，證人庚○○、子○○、戊○○上開所證，或前後
    反覆不一，或內容模糊、無法確認，或互與他人證述內容齟
    齲。是自難僅依證人庚○○、子○○、戊○○之證述，遽認
    「被告丙○○、丁○○、壬○○中某1 人，有持不詳槍枝對
    空擊發1 次」之事實。
  3.被告丁○○曾於97年6 月13日偵訊時，以證人身分具結證稱
    ：「伊當時看到丙○○有拿槍，因走近時就看得比較清楚」
    等語（見偵(四)卷11頁），經檢察官認被告丁○○明知被告丙○○並未持槍，而為虛偽證述涉犯偽證罪嫌，於97年8 月25
    日以97年度偵字第17115 號案提起公訴，有該案起訴書在卷
    可憑（見本院(三)卷203-215 頁），則檢察官於先提起公訴之
    97年度偵字第17115 號案認「被告丙○○並未持槍」，卻於
    97年11月28日提起公訴之本案認「被告丙○○、丁○○、壬○○中某1 人，有持不詳槍枝對空擊發1 次」，就證據取捨
    及事實認定，已有矛盾；又經內政部警政署刑事警察局將本
    件扣案彈殼1 顆，與高雄縣政府警察局仁武分局97年6 月17
    日高縣仁警偵鑑字第07號刑事案件證物採驗紀錄表送鑑「丙○○等3 人涉嫌槍擊殺人暨槍械改造工廠案槍擊案」之手槍
    （槍枝管制編號：0000000000號）試射彈殼比對結果，其彈
    底特徵紋痕不相吻合，認非由該槍枝所擊發，有該局97年10
    月30日刑鑑字第0970139085號函在卷可稽（見偵(五)卷37頁）
    ，自亦乏事證可認扣案彈殼1 顆與被告丙○○有涉。則證人
    即被告丁○○於偵訊之上開證述，自難執為被告丙○○不利
    之認定。
  4.被告壬○○曾於97年6 月12日偵訊時，以證人身分具結證稱
    ：「當時伊旁邊還有白色車，也可能是白色車上的人帶槍」
    等語（見偵(三)卷6 頁），似指被告己○○可能為持槍之人；
    然其於同日偵訊即另證稱：「伊不清楚是何人開槍，當天圓
    山飯店停車場很黑」等語（見偵(三)卷9 頁），且與本件起訴
    內容認被告己○○非為持槍之人不符。則證人壬○○上開證
    述「也可能是白色車上的人帶槍」等語，自難為被告己○○
    不利之認定。
  5.按共同正犯之所以應對其他共同正犯所實施之行為負其全部
    責任者，以就其行為有犯意之聯絡為限，若他犯所實施之行
    為，超越原計畫之範圍，而為其所難預見者，則僅應就其所
    知之程度，令負責任，未可概以共同正犯論（最高法院50年
    臺上字1060號判例參照）。本件究為「被告己○○、丙○○
    、丁○○、壬○○中何人，持不詳槍枝對空擊發1 次」之事
    實，檢察官所提證據，已難明確證明，業如前述；且依證人
    庚○○、子○○、戊○○上開所證，持槍之人可能是從黑色
    喜美休旅車下來之人，而自該黑色喜美休旅車下車之人數，
    證人庚○○、子○○均證稱「約5 、6 人」等語，證人戊○○則證稱「起碼3 、4 人」等語；則原非在該黑色喜美休旅
    車內之被告己○○、丙○○，如何與該黑色喜美休旅車內多
    數人中之一人─可能持槍之人─有犯意聯絡及行為分擔，或
    原在該黑色喜美休旅車內之被告丁○○、壬○○，又如何僅
    以同車之事實，即得認定其等與該黑色喜美休旅車內多數人
    中之一人─可能持槍之人─有犯意聯絡及行為分擔，檢察官
    所舉證據，顯然均難以證明。是自無以推測、擬制之方式，
    認被告己○○、丙○○、丁○○、壬○○應就該「不詳之可
    能持槍之人，持不詳槍枝對空擊發1 次」之事實，負共同正
    犯之責。
  (四)綜上所述，檢察官所提事證，無從為「被告己○○、丙○○
    、丁○○、壬○○中何人，持不詳槍枝對空擊發1 次」事實
    之認定；且亦未能證明被告己○○、丙○○、丁○○、壬○○與該不詳之可能持槍之人有犯意聯絡，及由該不詳之可能
    持槍之人為「持不詳槍枝對空擊發1 次」行為之行為分擔。
    是自難依檢察官所提上開事證，即認被告己○○、丙○○、
    丁○○、壬○○涉有刑法第305 條或槍砲彈藥刀械管制條例
    第8 條第4 項、第12條第1 項犯行，自應為被告4 人此部分
    無罪之諭知。
三、公訴不受理部分（即被告丙○○、丁○○、壬○○被訴刑法
    第277 條第1 項傷害罪嫌）：
  (一)按告訴乃論之罪，告訴人於第一審辯論終結前，得撤回其告
    訴；又告訴經撤回者，法院應諭知不受理之判決，刑事訴訟
    法第238 條第1 項、第303 條第3 款定有明文。
  (二)被告丙○○、丁○○、壬○○共同持槍柄敲擊告訴人子○○
    後腦部，經檢察官提起公訴，認被告丙○○、丁○○、壬○○均係犯刑法第277 條第1 項之傷害罪，依同法第287 條前
    段規定須告訴乃論。茲因告訴人子○○於本院審理中已言詞
    撤回其告訴（見本院(三)卷36頁），參照前開說明，本院自應
    就被告丙○○、丁○○、壬○○所涉此部分傷害犯嫌，諭知
    不受理之判決。
肆、適用之法律─
  (一)刑事訴訟法第299 條第1 項前段、第300 條、第301 條第1
    項、第303 條第3 款。
  (二)槍砲彈藥刀械管制條例第7 條第4 項、第12條第4 項。
  (三)刑法第11條前段、第41條第1 項前段、第42條第3 項、第38
    條第1 項第1 款。
  (四)現行法規所定貨幣單位折算新臺幣條例第2 條。
本案經檢察官甲○○到庭執行職務。
中    華    民    國    99    年    2     月    11    日
                  刑事第十六庭  審判長法  官  曾逸誠
                                      法  官  王靖茹
                                      法  官  林柏壽
以上正本證明與原本無異。
如不服本判決應於收受送達後10日內向本院提出上訴書狀，並應
敘述具體理由；如未敘述上訴理由者，應於上訴期間屆滿後20日
內向本院補提理由書（均須按他造當事人之人數附繕本）「切勿
逕送上級法院」。
中    華    民    國    99    年    2     月    11    日
                                      書記官  周祺雯
附錄本判決論罪科刑法條：
槍砲彈藥刀械管制條例第7 條第4 項：
未經許可，持有、寄藏或意圖販賣而陳列第 1 項所列槍砲、彈
藥者，處 5 年以上有期徒刑，併科新臺幣 1 千萬元以下罰金。
槍砲彈藥刀械管制條例第12條第4 項：
未經許可，持有、寄藏或意圖販賣而陳列子彈者，處5 年以下有
期徒刑，併科新台幣300 萬元以下罰金。

司法院資訊處製作；財團法人民間司法改革基金會備份。
